臺灣屏東地方法院民事判決　　　　　　　 99年度訴字第696號
原　　　告　曾日煌
訴訟代理人　曾菊芳
被　　　告　林孟賢
　　　　　　楊宗彬即丞光煤氣行.
上列當事人間請求侵權行為損害賠償事件，本院於民國100 年7
月4 日言詞辯論終結，判決如下：
    主      文
被告應連帶給付原告新台幣伍萬柒仟零捌拾貳元，及自民國九十
九年十一月十二日起至清償日止，按週年利率百分之五計算之利
息。
原告其餘之訴駁回。
訴訟費用由原告負擔百分之九十二，餘由被告連帶負擔。
本判決原告勝訴部分得假執行；但被告如於執行標的物拍定、變
賣前，以新台幣伍萬柒仟零捌拾貳元為原告預供擔保，得免為假
執行。
原告其餘假執行之聲請駁回。
    事實及理由
一、按訴狀送達後，原告不得將原訴變更或追加他訴，但擴張或
    減縮應受判決事項之聲明者，不在此限，民事訴訟法第255
    條第1 項第3 款定有明文。本件原告起訴請求被告連帶給付
    新台幣（下同）62萬8,986 元本息，於訴狀送達後改為請求
    被告連帶給付68萬8,986 元本息，核屬擴張應受判決事項之
    聲明，於法並無不合，應予准許。又本件被告均未於最後言
    詞辯期日到場，核無民事訴訟法第386 條各款所列情形，爰
    依原告聲請，由其一造辯論而為判決，合先敘明。
二、原告主張：被告林孟賢受僱於被告楊宗彬即丞光煤氣行，以
    運送瓦斯為業，其於民國98年12月10日12時許，駕駛車牌號
    碼VG-0115 號自用小貨車運送瓦斯，沿屏東縣屏東市○○路
    由南往北行駛，行經和平路與成功路交岔路口時，原應注意
    車前狀況，隨時採取必要之安全措施，而依當時情形，並無
    不能注意之情事，竟疏未注意，適伊騎乘車牌號碼WQW-468
    號輕型機車沿成功路由東往西駛至該路口，即遭被告林孟賢
    駕駛之車輛撞及，致伊人車倒地，受有左股骨幹骨折、左內
    踝骨折之傷害。被告林孟賢故意不法侵害伊之身體、健康，
    伊因而支出醫療費用2 萬3,636 元、看診之交通費用3 萬元
    、看護費用6 萬2,550 元，且自事故發生時起10 個 月內均
    因休養無法工作，以基本工資每月1 萬7,280 元計算，薪資
    損失為17萬2,800 元。再伊因身體受傷，精神上甚感痛苦，
    得請求賠償非財產上之損害40萬元，以資慰藉。以上金額合
    計68萬8,986 元，爰依民法第184 條第1 項前段、第191 條
    之2 （此2 請求權基礎，請求擇一為原告勝訴之判決）、第
    193 條第1 項、第195 條第1 項前段，請求被告林孟賢加計
    利息如數賠償。又被告林孟賢因執行職務，不法侵害伊權利
    ，致伊受有上開損害，被告楊宗彬即丞光煤氣行為被告林孟
    賢之僱用人，應依民法第188 條第1 項前段連帶負損害賠償
    責任等語。並聲明：(一)被告應連帶給付原告68萬8,986 元，
    及自起訴狀繕本最後送達翌日（即99年11月12日）起至清償
    日止，按週年利率百分之5 計算之利息。(二)原告願供擔保，
    請准宣告假執行。
三、被告未於最後言詞辯論期日到場，據渠等前此到場及提出書
    狀，則以：本件事故經台灣省高屏澎區車輛行車事故鑑定委
    員會鑑定結果，認原告少線道車未讓多線道車先行，為肇事
    主因，又原告於本件事故發生前腳部受傷，本不應騎乘機車
    上路，故原告對本件損害之發生或擴大與有過失。其次，原
    告因腳部先前傷勢所生之醫療費用與本件事故無關，不得向
    渠等請求賠償。再者，原告於本件事故發生前無固定工作，
    本無薪資之損失，且原告請求之看護費用並無憑據，慰撫金
    數額亦屬過高。至於原告已領取之強制汽車責任保險金，應
    自請求賠償之金額中予以扣除。此外，被告楊宗彬即丞光煤
    氣行於僱用被告林孟賢時，已確實查證被告林孟賢領有合格
    之駕駛執照，平日並嚴格要求被告林孟賢須注意交通安全，
    即已就選任受僱人及監督其職務之執行盡相當之注意義務，
    原告請求被告楊宗彬即丞光煤氣行負連帶賠償責任為無理由
    。縱認被告楊宗彬即丞光煤氣行應連帶賠償原告，惟其因所
    有之車牌號碼VG-0115 號自用小貨車於本件事故受損，支出
    修復費用1 萬7,950 元（其中9,400 元為工資，餘為材料費
    ），得請求原告賠償，則被告楊宗彬即丞光煤氣行得主張以
    此與原告請求賠償之金額互為抵銷等語，資為抗辯，並聲明
    ：(一)原告之訴及假執行之聲請均駁回。(二)如受不利之判決，
    被告均願供擔保請准宣告免為假執行。
四、經查：被告林孟賢受僱於被告楊宗彬即丞光煤氣行，以運送
    瓦斯為業，其於98年12月10日12時許，駕駛被告楊宗彬即丞
    光煤氣行所有之車牌號碼VG-0115 號自用小貨車運送瓦斯，
    沿屏東縣屏東市○○路由南往北行駛，行經和平路與成功路
    交岔路口時，原應注意車前狀況，隨時採取必要之安全措施
    ，而依當時情形，並無不能注意之情事，竟疏未注意，適原
    告騎乘車牌號碼WQW-468 號輕型機車沿成功路由東往西駛至
    該路口，原告亦疏未注意少線道車應讓多線道車先行，2 車
    發生擦撞，致原告人車倒地，受有左股骨幹骨折、左內踝骨
    折之傷害。被告林孟賢因上開業務過失傷害行為，經本院以
    99年度交簡字第708 號刑事簡易判決處拘役30日確定。又本
    件事故經送臺灣省高屏澎區車輛行車事故鑑定委員會鑑定結
    果，認原告駕駛輕機車少線道車未讓多線道車先行，為肇事
    主因，被告林孟賢駕駛小貨車行經無號誌岔路口未注意車前
    狀況並採取必要之安全措施，為肇事次因。再原告因本件事
    故受傷，業已領取6 萬3,129 元之強制汽車責任保險金。而
    車牌號碼VG-0115 號自用小貨車因本件事故受損，被告楊宗
    彬即丞光煤氣行已支出修復費用1 萬7,950 元（其中9,40 0
    元為工資，餘為材料費）等事實，為兩造所不爭執，復經本
    院調閱上開刑事案件卷宗查明屬實。
五、按因故意或過失，不法侵害他人之權利者，負損害賠償責任
    ；不法侵害他人之身體或健康者，對於被害人因此喪失或減
    少勞動能力或增加生活上之需要時，應負損害賠償責任；不
    法侵害他人之身體、健康、名譽、自由、信用、隱私、貞操
    ，或不法侵害其他人格法益而情節重大者，被害人雖非財產
    上之損害，亦得請求賠償相當之金額，民法第184 條第1項
    前段、第193 條第1 項、第195 條第1 項前段定有明文。本
    件被告林孟賢駕車撞及原告所騎乘之機車，原告因而人車倒
    地，致受有前揭傷害，被告林孟賢自認有未注意車前狀況之
    過失，其不法侵害與原告之受傷結果間復有相當因果關係，
    原告本於前揭規定，請求被告賠償其所受損害，於法洵屬有
    據。原告另依民法第191 條之2 為請求，核屬選擇的訴之合
    併，即毋須再加審究。
六、本件之爭點為：(一)原告對於本件事故之過失比例為何？(二)原
    告請求賠償之項目及金額，是否於法有據並相當？(三)被告楊
    宗彬即丞光煤氣行應否負僱用人之連帶賠償責任？(四)被告楊
    宗彬即丞光煤氣行所為抵銷抗辯是否有理由？茲分別論述如
    下：
  (一)1.按汽車行駛時，駕駛人應注意車前狀況及兩車併行之間隔
      ，並隨時採取必要之安全措施；汽車行駛至交岔路口，未
      設標誌、標線或號誌劃分幹、支線道者，少線道車應暫停
      讓多線道先行，道路交通安全規則第94條第3 項、第102
      條第1 項第2 款分別定有明文。本件事故之發生，原告有
      少線道車未暫停讓多線道先行之過失，為肇事主因，被告
      林孟賢有未注意車前狀況之過失，為肇事次因，業經渠等
      所自認。本院衡酌渠等之行車狀態、違規情節及其原因力
      之輕重，認以判定原告之過失比例為60% ，被告林孟賢之
      過失比例為40% ，較為合理，爰據此減輕被告林孟賢60%
      之賠償金額。又原告於本件事故發生前之98年9 月22日因
      左髖人工關節置換術後合併鬆脫行再置換手術，術後應在
      家休養3 個月，其間需使用柺杖行走，不適合騎乘機車之
      事實，有善工醫療財團法人屏東基督教醫院（下稱屏東基
      督教醫院）100 年2 月11日函附病歷資料、同年3 月29日
      函在卷可稽（見本院卷第124 至187 、192 頁），惟原告
      仍於術後未滿3 個月之98年12月10日即騎乘機車上路，因
      而發生本件事故，對其所受損害之發生或擴大，亦難辭其
      咎，本院因認以再減輕被告林孟賢5%之賠償金額為相當。
    2.按損害之發生或擴大，被害人與有過失者，法院得減輕賠
      償金額，或免除之，民法第217 條第1 項定有明文。依上
      所述，本件原告於身體狀況不適合騎乘機車時，猶騎乘機
      車上路，且為少線道車，未暫停讓多線道先行，其就本件
      事故所生損害之過失比例為65% ，被告林孟賢之過失比例
      為35% ，爰就後述被告應賠償之金額予以減輕65% 。
  (二)茲就原告請求之項目及金額逐一審核如下：
    1.醫療費用部分：原告主張其因本件事故受傷，至寶建醫療
      社團法人寶建醫院、屏東基督教醫院治療，支出醫療費用
      2 萬3,636 元之事實，業據其提出診斷證明書、收據及救
      護車繳費單為證。又原告於98年12月10日因本件事故受傷
      住院，至98年12月21日出院後，又於99年2 月12日、同年
      3 月9 日、同年11月29日、100 年1 月10日入院接受手術
      治療，除99年11月29日之住院事由與本件事故無關，其餘
      手術治療均與本件事故有所關連之事實，有前揭屏東基督
      教醫院100 年2 月11日函附病歷資料、同年3 月29日函在
      卷可稽，以此核閱原告提出之收據，其中與本件事故有關
      醫療費用共4 萬2,020 元，依原告所受傷害及各收據載明
      項目類別，應屬治療上之必要費用，或為實現損害賠償債
      權所支出之必要費用，原告僅請求被告賠償2 萬3,636 元
      ，為有理由，應予准許。
    2.交通費用部分：原告主張其因本件事故受傷，須搭乘計程
      車往返醫院就醫，支出交通費用3 萬元，業據其提出計程
      車車資證明為證，該等車資證明開立日期均與前揭醫療費
      用收據所載就診日期相符，惟金額合計僅1 萬1,800 元。
      又原告之傷勢為左股骨幹骨折、左內踝骨折，其行動力顯
      受影響，且其於98年12月10日、99年2 月12日、同年3 月
      9 日、100 年1 月10日所接受之手術，術後均須休養1 個
      月，休養期間不可騎乘機車及駕駛汽車之事實，已為前揭
      屏東基督教醫院100 年2 月11日、同年3 月29日函所載明
      ，應認原告僅於各該術後休養期間有使用計程車代步就醫
      之必要。再休養期間可能因原告身體狀況、復原情形、醫
      師評估等因素，而有延長之可能，故原告於99年1 月29日
      、同年4 月21日至屏東基督教醫院就診之計程車車資（見
      本院卷第89、104 頁），仍應認有支出之必要。依此核算
      原告各次術後休養期間內（扣除99年11月29日與本件事故
      無關之手術）所支出之交通費用合計為7,200 元，其請求
      在此範圍內，為有理由，應予准許，超過部分，應予剔除
      。
    3.看護費用部分：按被害人因受傷需人看護，而由親屬看護
      時，雖無現實看護之支付，亦應認被害人受有相當看護費
      之損害，得向加害人請求賠償。蓋因親屬照顧被害人之起
      居，固係出於親情，但親屬看護所付出之勞力，並非不能
      評價為金錢，只因兩者身分關係密切而免除支付義務，此
      種親屬基於身分關係之恩惠，自不能加惠於加害人，故應
      衡量及比照僱用職業護士看護情形，認被害人受有相當看
      護費之損害，得向加害人請求賠償。原告主張其因本件事
      故受傷需人看護，請求被告賠償看護費用6 萬2,550 元，
      其中3 萬2,550 元部分業據其提出費用收據、病患聘僱照
      顧服務員費用代收轉附證明單為證（看護期間為98年12月
      10日至同年月20日、99年2 月12日至同年月15日、同年3
      月10日至同年月12日），其餘3 萬元則為親屬看護之勞力
      ，以每日2,000 元、共15日計算而得。查原告於98年12月
      10日、99年2 月12日、同年3 月9 日、100 年1 月10日所
      接受之手術，術後1 個月內均須專人全日看護之事實，有
      前揭屏東基督教醫院100 年2 月11日、同年3 月29日函存
      卷可參，是原告支出之前揭看護費用核屬必要，其據以請
      求賠償，為有理由，應予准許。
    4.勞動能力減損部分：按被害人因身體健康被侵害而喪失勞
      動能力所受之損害，其金額應就被害人受侵害前之身體健
      康狀態、教育程度、專門技能、社會經驗等方面酌定之，
      不能以一時一地之工作收入為準；失業者現雖無職業，如
      其身體健康正常，則有另謀職業之機會，若因傷不能工作
      ，自可請求喪失或減少勞動能力之損害賠償（最高法院63
      年台上字第1394號判例、59年度台上字第1713號判決意旨
      參照）。原告主張其自本件事故發生時起10個月內均因休
      養無法工作，以基本工資每月1 萬7,280 元計算，薪資損
      失為17萬2,800 元，查原告於98年12月10日、99年2 月12
      日、同年3 月9 日、100 年1 月10日所接受之手術，術後
      均須休養1 個月，休養期間不得工作之事實，有前揭屏東
      基督教醫院100 年2 月11日、同年3 月29日函附卷可證，
      故原告確因身體健康被侵害而短期喪失勞動能力，且其無
      法勞動工作之期間應即前揭各次手術後1 個月。復參酌原
      告於98年7 、8 月間擔任現場維修人員之實領薪資為1 萬
      8,000 元，業據其提出在職證明書及薪資明細表為證，原
      告請求以98年間之基本工資1 萬7,280 元計算其工作收入
      之損失，經核尚屬相當。據此，原告得請求被告賠償之工
      作損失數額應為6 萬9,120 元（計算式：17280 ×4 ＝69
      120 ），其請求在此範圍內，為有理由，應予准許，超過
      部分，應予剔除。
    5.非財產上之損害賠償部分：按非財產上賠償之金額是否相
      當，應斟酌實際加害情形、影響該權利是否重大、被害者
      與加害人之身分地位、經濟狀況及其他各種情形，以為核
      定之準據（最高法院47年台上字第1221號判例、51年度台
      上字第223 號判例意旨參照）。原告因本件事故受傷既如
      前述，其於肉體及精神上自感受相當之痛苦，其請求被告
      賠償非財產上之損害，於法尚無不合。查原告為63年1 月
      18日生，高職畢業，98年度查無所得資料，名下有房屋、
      汽車各1 筆，以修車為業，被告林孟賢為73年10月22日生
      ，大專畢業，98年度薪資所得為12萬1,480 元，名下無財
      產，職業為送貨員，除為兩造所不爭執，另有警詢筆錄及
      稅務電子閘門財產所得調件明細表在卷可參，本院斟酌原
      告之傷勢、被告之加害情節及其各自之身分、地位、經濟
      能力等一切情狀，認原告得請求之慰撫金以20萬元為相當
      ，其請求於此範圍內，為有理由，逾此所為請求，則應予
      剔除。
    6.依上所述，原告得請求被告林孟賢賠償之金額為36萬2,50
      6 元（計算式：23636 ＋7200＋62550 ＋69120 ＋200000
      ＝362506），惟本件應依過失相抵法則減輕被告林孟賢65
      % 之賠償金額，已據前述，則原告所得請求被告林孟賢賠
      償之金額即應減為12萬6,877 元（計算式：362506×35%
      ＝126877.1，小數點以下四捨五入，下同）。又按保險人
      依本法規定所為之保險給付，視為被保險人損害賠償金額
      之一部分，被保險人受賠償請求時，得扣除之，強制汽車
      責任保險法第32條定有明文。本件事故發生後，原告已領
      取強制汽車責任保險金6 萬3,129 元，自應予以扣除，則
      本件原告得請求賠償之金額應再減為6 萬3,748 元（計算
      式：000000000000 ＝63748 ）。
  (三)按受僱人因執行職務，不法侵害他人之權利者，由僱用人與
    行為人連帶負損害賠償責任。但選任受僱人及監督其職務之
    執行，已盡相當之注意或縱加以相當之注意而仍不免發生損
    害者，僱用人不負賠償責任，民法第188 條第1 項定有明文
    。該規定前段責以僱用人責任之依據，乃在於使用他人，享
    用其利者，應承擔其害，負其責任，且僱用人具有較佳能力
    ，得以控管受僱人之品行、操守及其執行職務時之行為，並
    得藉商品、勞務之價格以分散損害，而該規定後段為僱用人
    之免責要件，僱用人茍欲免其責任，即應就此負舉證之責（
    最高法院19年上第3025號判例意旨參照）。本件事故發生時
    ，被告林孟賢為被告楊宗彬即丞光煤氣行之受僱人，且正執
    行被告楊宗彬即丞光煤氣行之送貨職務，為兩造所不爭執，
    被告楊宗彬即丞光煤氣行復未舉證證明其有何民法第188 條
    第1 項後段規定之免責事由存在，依前開說明，被告楊宗彬
    即丞光煤氣行對於被告林孟賢之侵權行為，依法應負連帶責
    任。
  (四)1.按因故意或過失，不法侵害他人之權利者，負損害賠償責
      任；不法毀損他人之物者，被害人得請求賠償其物因毀損
      所減少之價額；負損害賠償責任者，除法律另有規定或契
      約另有訂定外，應回復他方損害發生前之原狀；第1 項之
      情形，債權人得請求支付回復原狀所必要之費用，以代回
      復原狀，民法第184 條第1 項前段、第196 條、第213 條
      第1項 、第3 項分別定有明文。被告楊宗彬即丞光煤氣行
      所有之車牌號碼VG-0115 號自用小貨車因本件事故受損，
      原告就本件事故之發生為有過失等節，為兩造所不爭執，
      原告之不法侵害與被告楊宗彬即丞光煤氣行所受損害間復
      有相當因果關係，則被告楊宗彬即丞光煤氣行依前揭侵權
      行為法律關係，請求原告賠償其所受損害，於法洵屬有據
      。
    2.按物被毀損時，被害人除得依民法第196 條請求賠償外，
      並不排除民法第213 條至第215 條之適用，惟民法第196
      條之規定即係第213 條之法律另有規定，請求賠償物被毀
      損所減少之價額，得以修復費用為估定之標準，但以必要
      者為限，如修理材料以新品換舊品，應予折舊（最高法院
      77年5 月17日77年度第9 次民事庭總會決議(一)參照）。被
      告楊宗彬即丞光煤氣行主張其支出車牌號碼VG-0115 號自
      用小貨車之修復費用1 萬7,950 元，其中9,400 元為工資
      ，其餘8,550 元為材料費，業據其提出估價單為證，並為
      原告所不爭執，堪信為真實。惟上開車輛為80年2 月出廠
      ，有行車執照存卷可考（見刑事卷宗警卷第11頁），至事
      故發生時已使用逾18年，則就上開修復費用中以新代舊之
      材料費部分，自應將零件折舊部分自損害賠償額中予以扣
      除。依行政院86年12月30日台(86)財字第52053 號函所頒
      之「固定資產耐用年數表」及行政院45年7 月31日台(45)
      財字第4180號令發布之「固定資產折舊率表」之規定，自
      用小貨車之耐用年數為5 年，依定率遞減法計算每年折舊
      率為千分之369 ，而最後一年之折舊額，加歷年折舊累積
      額，其總和不應超過該資產成本原額之10分之9 。從而，
      上開車輛之修復費用中，材料更新部分之8,550 元，折舊
      後應以一成即855 元計算，再加計毋庸折舊之工資9,400
      元，則被告楊宗彬即丞光煤氣行因本件事故就上開車輛之
      實際損害額為1 萬255 元。
    3.按過失相抵之規定，於被害人之代理人或使用人與有過失
      者，準用之，民法第217 條第3 項定有明文。又民法第22
      4 條可類推適用於同法第217 條被害人與有過失之規定，
      亦即在適用民法第217 條之場合，損害賠償權利人之代理
      人或使用人之過失，可視同損害賠償權利人之過失，適用
      過失相抵之法則（最高法院68年度第3 次民事庭庭推總會
      議決議(三)參照）。本件被告林孟賢受被告楊宗彬即丞光煤
      氣行僱用及指揮監督，而為被告楊宗彬即丞光煤氣行之使
      用人，其就本件事故之過失比例為35% ，依前揭說明，其
      過失視同被告楊宗彬即丞光煤氣行之過失，原告應賠償之
      金額即應予以減輕35% ，是被告楊宗彬即丞光煤氣行得請
      求原告賠償之金額應減為6,666元（計算式：10255 ×65%
      ＝6665.75 ）。
    4.按二人互負債務，而其給付種類相同，並均屆清償期者，
      各得以其債務，與他方之債務，互為抵銷；因連帶債務人
      中之一人為清償、代物清償、提存、抵銷或混同，而債務
      消滅者，他債務人亦同免其責任，民法第334 條第1 項前
      段、第274 條分別定有明文。如上所述，原告對於被告有
      6 萬3,748元之損害賠償債權，被告楊宗彬即丞光煤氣行
      對於原告亦有6,666 元之損害賠償債權，且給付種類相同
      ，並均已屆清償期，被告楊宗彬即丞光煤氣行主張以之互
      為抵銷，於法並無不合，且抵銷之後，就消滅部分之債務
      ，其連帶債務人即被告林孟賢亦同免其責任，故原告所得
      請求被告連帶賠償之金額即應減為5 萬7,082 元（計算式
      ：00000 00000＝57082 ）。
七、綜上所述，本件原告依侵權行為之法律關係，請求被告連帶
    給付68萬8,986 元，及自起訴狀繕本最後送達翌日（即99年
    11月12日）起至清償日止，按週年利率百分之5 計算之利息
    ，於如主文第1 項所示範圍內，為有理由，應予准許。逾此
    範圍，非有理由，應予駁回。
八、本件原告勝訴部分，所命被告給付之金額未逾50萬元，應依
    民事訴訟法第389 條第1 項第5 款規定，依職權宣告假執行
    （此部分原告假執行之聲請並無必要，僅係促使法院職權發
    動，毋庸另予准駁之表示）。被告陳明願供擔保，請准宣告
    免為假執行，核無不合，爰酌定相當之擔保金額予以准許。
    至原告敗訴部分，其假執行之聲請已失所附麗，應駁回之。
九、據上論結，本件原告之訴為一部有理由，一部無理由，依民
    事訴訟法第79條、第85條第2 項、第389 條第1 項第5 款、
    第392 條第2 項、第3 項，判決如主文。
中    華    民    國    100    年    7    月    18    日
                  民事第二庭  法  官  李珮妤
以上正本係照原本作成。
如不服本判決，應於收受送達後20日內向本院提出上訴書狀，其
未表明上訴理由者，應於提出上訴後20日內向本院補提理由書狀
（均須按他造當事人之人數附繕本）。
中    華    民    國    100    年    7    月    18    日
                              書記官  蔡妮君